臺灣臺中地方法院刑事判決
111年度金訴字第198號
公  訴  人  臺灣臺中地方檢察署檢察官
被      告  陳尤城


選任辯護人  李國源律師（法扶律師）
上列被告因詐欺等案件，經檢察官追加起訴（110年度偵字第240
01號），被告於本院準備程序就被訴事實為有罪之陳述，經告知
簡式審判程序之旨，並聽取當事人之意見後，本院合議庭裁定由
受命法官獨任進行簡式審判程序，判決如下：
    主    文
陳尤城犯三人以上共同詐欺取財罪，處有期徒刑壹年壹月。偽造
之「忠訓資融企業有限公司」印章壹顆、印文壹枚及「王鴻華」
署名壹枚，均沒收。
    犯罪事實
一、陳尤城受王裕博招募而於民國109年8月間某日起，參與王裕
    博（業經本院另行審結）及真實姓名年籍不詳所屬詐欺集團
    （下稱本案詐欺集團）成員所組成，具有持續性及牟利性之
    結構性詐欺集團，陳尤城與王裕博及其他詐欺集團成員，意
    圖為自己不法之所有，基於三人以上共同犯詐欺取財、行使
    偽造私文書、隱匿詐欺取財犯罪所得去向及所在之洗錢之犯
    意聯絡，推由本案詐欺集團不詳成年成員於109年9月15日起
    陸續撥打電話予張甚，先假冒為中華電信工作人員稱其未繳
    納電信費用，又假冒為臺北市政府警察局士林分局不詳職位
    之「王淑芬」，再假冒為同分局之「王文青」隊長，嗣後以
    檢察官「張清雲」之名義佯稱帳戶遭人盜用作為洗錢用途，
    致使張甚陷於錯誤，於同年9月28日11時40分許，在雲林縣○
    ○市○○路00號之元大銀行斗信分行，將40萬元匯入不知情之
    黃美晴申設元大商業銀行帳戶（帳號000-00000000000000號
    ），黃美晴於當日13時17分許依指示在元大銀行明誠分行（
    址設高雄市○○區○○○路000號）臨櫃提領25萬元，再前往高雄
    市○○區○○○路00號速食店內，將25萬元交予前來取款之陳尤
    城，陳尤城即將收據1紙（先由詐欺集團成員委請不知情之
    刻印業者偽刻「忠訓融資企業有限公司」之印章1顆，並在
    免用統一發票收據之「收據專用章」欄位內蓋用印文1枚，
    再由陳尤城在收據上偽簽「王鴻華」署名1枚）交予黃美晴
    ，用以表示「忠訓資融企業有限公司」（下稱忠訓公司）已
    派員向黃美晴收取款項之意而行使之，再於當日某時在臺中
    市大里區某處，將25萬元交予王裕博。嗣經警方在收據上採
    集陳尤城之指紋，因而循線查悉上情。
二、案經張甚訴由雲林縣警察局斗六分局報告臺灣高雄地方檢察
    署陳請臺灣高等檢察署檢察長核轉臺灣臺中地方檢察署檢察
    官偵查起訴。
    理    由
一、本案被告陳尤城所犯為死刑、無期徒刑、最輕本刑為3年以
    上有期徒刑以外之罪，其於準備程序中就被訴事實為有罪之
    陳述，經告以簡式審判程序之旨，並聽取當事人之意見後，
    本院合議庭依刑事訴訟法第273條之1第1項之規定，裁定由
    受命法官獨任進行簡式審判程序。又本案之證據調查，依同
    法第273條之2規定，不受同法第159條第1項、第161條之2、
    第161條之3、第163條之1及第164條至第170條規定之限制。
二、訊據被告於本院準備程序及審理時均坦承上開犯罪事實不諱
    ，經核與告訴人張甚於警詢時指訴情節相符，並經證人黃美
    晴於警詢及偵訊時證述甚詳，復有證人黃美晴臨櫃提款時之
    監視器畫面擷圖照片、證人黃美晴與本案詐欺集團成員即暱
    稱「陳益杰-OK-貸款中心」之人間通訊軟體Line對話內容擷
    圖照片、證人黃美晴之元大銀行帳號000-00000000000000號
    帳戶存摺封面及交易明細表、元大銀行取款憑條、偽造之忠
    訓公司收據影本1紙、內政部警政署刑事警察局109年11月16
    日刑紋字第1098009427號鑑定書在卷可稽，足認被告上開任
    意性之自白，核與事實相符，應可採信。綜上所述，本案事
    證明確，被告上開犯行，已堪認定，應予依法論科。
三、論罪科刑方面：
  ㈠核被告所為，係刑法第216條、第210條之行使偽造私文書、
    同法第339條之4第1項第2款之三人以上共同犯詐欺取財罪及
    洗錢防制法第14條第1項之一般洗錢罪。公訴意旨雖認被告
    另涉犯冒用公務員名義詐欺取財之加重要件，然衡以現今詐
    欺組織所採取之詐欺手法多元，非必冒用公務員名義之方式
    為之，且被告於本案詐欺組織內係擔任取款工作，卷內並無
    積極證據足證被告曾與告訴人張甚有過直接接觸或聯繫，自
    難認被告知悉本案詐欺組織係冒用公務員名義實行詐騙，當
    無從對被告論以刑法第339條之4第1項第1款之加重要件，公
    訴意旨此部分所指，容有未洽，惟此部分僅係加重要件之刪
    減，無庸變更起訴法條，附此敘明。
　㈡被告與王裕博及本案詐欺集團不詳成員間，就本案犯行有犯
    意聯絡及行為分擔，為共同正犯。
　㈢被告及其所屬詐欺集團成員，利用不知情之黃美晴提供帳戶
    供告訴人張甚匯款，及臨櫃提款25萬元後再交予被告，為間
    接正犯。
　㈣被告及其所屬詐欺集團先委請委請不知情之人員偽刻「忠訓
    融資企業有限公司」之印章，並蓋用上開印章在免用統一發
    票收據之「收據專用章」欄內，再由被告在該紙收據上偽簽
    「王鴻華」署名，均係偽造私文書之階段行為，而其偽造私
    文書後復持以行使，其偽造私文書之低度行為，為行使之高
    度行為所吸收，均不另論罪。
　㈤被告一行為同時觸犯行使偽造私文書、三人以上共同犯詐欺
    取財罪及一般洗錢等罪，乃一行為觸犯數罪名之想像競合犯
    ，應依刑法第55條前段規定，從一重之三人以上共同犯詐欺
    取財罪處斷。
  ㈥按犯洗錢防制法第14條之罪，在偵查或審判中自白者，減輕
    其刑，洗錢防制法第16條第2項定有明文。被告於偵查、本
    院準備程序及審理時均自白一般洗錢犯行，原應依上開規定
    減輕其刑，惟其所為從一重之加重詐欺取財罪無法定減刑事
    由，無從適用上開條項規定減刑，僅能於量刑時予以衡酌，
    併予敘明。
　㈦爰以行為人之責任為基礎，審酌被告正值青年，不思以合法
    途徑賺取錢財，參與詐欺集團之犯罪組織，出面向不知情之
    黃美晴收取贓款，再轉交予上手王裕博，以掩飾、隱匿其犯
    罪所得，惟無證據證明已獲取報酬，及犯後與告訴人張甚達
    成調解，願給付告訴人張甚13萬元，且自111年5月起，於每
    月28日前給付5000元，有本院調解程序筆錄在卷，暨其犯罪
    手段、所生損害，兼衡其智識程度、生活狀況等一切情狀，
    量處如主文所示之刑。
　㈧偽造之印章、印文或署押，不問屬於犯人與否，沒收之，刑
    法第219條定有明文。又被告偽造之書類，既已交付於被害
    人收受，則該物非屬被告所有，除偽造書類上偽造之印文、
    署押，應依刑法第219條予以沒收外，依同法第38條第3項之
    規定，即不得再對各該書類諭知沒收。經查：
　⒈未扣案之「忠訓資融企業有限公司」印章1顆，為本案詐欺集
    團成員所偽刻，雖非被告所有，但無證據證明已滅失，應依
    刑法第219條規定宣告沒收。
  ⒉至於收據1張，雖係供本案犯罪所用之物，然已交付予不知情
    之黃美晴，非屬被告所有之物，爰不宣告沒收，但其上偽造
    之「忠訓資融企業有限公司」印文1枚及「王鴻華」署名1枚
    ，不問屬於犯人與否，仍應依刑法第219條規定宣告沒收。
據上論斷，應依刑事訴訟法第273條之1第1項、第299條第1項前
段，洗錢防制法第14條第1項、第16條第2項，刑法第11條前段、
第28條、第216條、第210條、第339條之4第1項第2款、第55條前
段、第219條，刑法施行法第1條之1第1項，判決如主文。

本案經檢察官廖志祥追加起訴，檢察官黃元亨到庭執行職務。

中　　華　　民　　國　　111 　年　　4 　　月　　28　　日
                  刑事第六庭    法  官  柯志民
以上正本證明與原本無異。
如不服本判決應於收受判決後20日內向本院提出上訴書狀，並應
敘述具體理由；其未敘述上訴理由者，應於上訴期間屆滿後20日
內向本院補提理由書（均須按他造當事人之人數附繕本）「切勿
逕送上級法院」。
                                書記官  陳玲誼
中　　華　　民　　國　　111 　年　　4 　　月　　28　　日
附錄論罪科刑法條全文：
洗錢防制法第14條
有第二條各款所列洗錢行為者，處七年以下有期徒刑，併科新臺
幣五百萬元以下罰金。
前項之未遂犯罰之。
前二項情形，不得科以超過其特定犯罪所定最重本刑之刑。
中華民國刑法第216條
行使第二百十條至第二百十五條之文書者，依偽造、變造文書或
登載不實事項或使登載不實事項之規定處斷。
中華民國刑法第210條
偽造、變造私文書，足以生損害於公眾或他人者，處五年以下有
期徒刑。
中華民國刑法第339條之4
犯第三百三十九條詐欺罪而有下列情形之一者，處一年以上七年
以下有期徒刑，得併科一百萬元以下罰金：
一、冒用政府機關或公務員名義犯之。
二、三人以上共同犯之。
三、以廣播電視、電子通訊、網際網路或其他媒體等傳播工具，
    對公眾散布而犯之。
前項之未遂犯罰之。